【裁判字號】    90,上易,1160
【裁判日期】    900926
【裁判案由】    竊盜等
【裁判全文】
臺灣高等法院刑事判決                            九十年度上易字第一一六號
    上  訴  人  臺灣板橋地方法院檢察署檢察官
    上  訴  人
    即  被  告  丙○○
                乙○○
    右  一  人
    選任辯護人  孫銘豫
                邱榮英
    上  訴  人
    即  被  告  癸○○
    選任辯護人  陳石山
右上訴人因竊盜等案件，不服臺灣板橋地方法院八十九年度易字第一三四八號，中華
民國八十九年十二月十九日第一審判決（起訴案號：臺灣板橋地方法院檢察署八十八
年度偵字第一四六一八號、第一五六九七號、第一五八八三號）提起上訴，本院判決
如左：
    主  文
原判決關於癸○○部分撤銷。
癸○○連續結夥三人以上，帶兇器、毀越門扇竊盜，累犯，處有期徒刑壹年貳月，
並應於刑之執行前，令入勞動場所強制工作年，如附表參編號壹至玖所示之物均沒
收。
其他上訴駁回。
    事  實
一、乙○○（曾於民國七十六間因竊盜案件，經臺灣高等法院判決有期徒刑三年，並
    令入勞動處所強制工作三年確定，嗣因減刑為有期徒刑一年六月，於七十七年四
    月十六日執行完畢，於未構成累犯）、癸○○（曾於七十一年九月二十三日因竊
    盜案件，經最高法院駁回上訴維持原判處有期徒刑二年，並令入勞動處所強制工
    作三年確定，嗣經減為有期徒刑一年，於八十二年七月十三日在監執行完畢；復
    於八十八年五月三十一日因竊盜案件，經臺灣桃園地方法院判處有期徒刑十月確
    定，八十九年五月十三日在監執行完畢）均有犯罪之習慣，仍不知悔改，復自行
    或各別與丙○○（所涉竊盜案件，業經臺灣高等法院判處有期徒刑四年、並令刑
    前強制工作三年確定）或其等二人與丙○○結夥三人以上，共同基於意圖為自己
    不法所有之概括犯意聯絡，乙○○自八十四年八月二十五日起至八十九年六月十
    一日止，癸○○則於八十八年六月七日凌晨時段，連續多次於如附表壹所示之時
    間、地點，以如附表壹所示之方法，帶如附表參所示之客觀上足以構成人體生
    命、身體安全之兇器，竊取如附表壹所示庚○○○、申○○、辰○○、寅○○、
    甲○○、戊○○、午○○、陳燕玉、壬○○、卯○○、己○○、陳素琴、子○○
    、未○○、丑○○、巳○○、辛○○等人之如附表壹各該編號所列之財物。嗣於
    八十八年六月十二日上午九時許，經警在臺中市○○○街九二號七樓之三查獲丙○○；復於同日下午一時許，經警在彰化市○○路○段六六六巷六七弄五之八號
    查獲乙○○、癸○○；又於八十九年六月十一日凌晨零時三十分許，經警在臺中
    縣大里市○○路十四號前查獲乙○○，前述各次查獲丙○○、乙○○時，並分別
    扣得如附表參所示為丙○○或乙○○所有用以行竊之丁字扳手、電鑽工具、ＩＣ
    Ｈ－三三一無線密碼掃描器、扳手、一字型萬能起子、鐵片、鐵鉗及電動起子、
    鐵皮剪、六角扳手等物，而循線偵悉上情。
二、案經內政部警政署刑事警察局移請及被害人申○○訴請臺灣板橋地方法院檢察署
    檢察官偵查起訴及移送併案審理。
    理  由
壹、被告乙○○有罪部分：
一、訊據被告乙○○固對其有附表壹編號十七之竊盜犯行坦承不諱，惟矢口否認有附
    表壹其餘編號一、十一、十二、十四、十五、十六所示有關其與被告丙○○共同
    或其等二人與被告癸○○結夥三人以上竊盜之犯行，辯稱：其並未與丙○○共同
    行竊，其因曾與丙○○一起打麻將而發生爭執，嗣丙○○涉案經判刑，誤以為與
    其有關，雙方怨隙更深，丙○○所為不利於其之陳述，應係挾怨報復所致；再證
    人丁○○並未目睹其有行竊衣索服飾店，而其所涉此部分之犯行是否成罪，與丁○○職務有無疏失密切相關，是彼所述不足以為其有罪之依據；又報案三聯單僅
    足以證明被害人受有財物之損失，並不能證明與其有關；至附表壹編號十七之竊
    盜案件，雖係其所為，惟扣案如附表參編號十之六角扳手一支並非其所有云云。
二、經查，右揭被告乙○○與被告癸○○、丙○○共同或其等三人結夥三人以上犯如
    附表壹所載之竊盜犯行之事實，業據被告丙○○於警訊及偵審中均坦承不諱（見
    八十八年度偵字第一四六一八號偵查卷第三、一○○、一四○、一五五、一五六
    、一八○頁，原審八十九年八月二十一日、同年十一月二十八日訊問筆錄），核
    與被害人庚○○○、申○○、辰○○、寅○○、甲○○、戊○○、午○○、陳燕
    玉、壬○○、卯○○、己○○、陳素琴、吳東益（被害人子○○部分）、未○○
    、丑○○、巳○○、辛○○於警訊或原審調查時指述彼等遭竊之情節相符（見警
    訊卷與八十八年度偵字第一四六一八號偵查卷第一九、二四、三三、三八、一○
    四、一○八、一一二、一一四、一二九、一五九、一六○、一六一、一六二頁暨
    臺灣臺中地方法院檢察署八十九年度偵字第一○○八三號偵查卷第一二、一三頁
    及原審八十九年八月二十九日訊問筆錄），並經證人丁○○、盧進發、林煌欽、
    譚年信於警訊或原審調查時指證上情無訛（見八十八年度偵字第一四六一八號偵
    查卷第三九、一○二頁與臺灣臺中地方法院檢察署八十九年度偵字第一○○八三
    號偵查卷第一四至一七頁及原審八十九年八月二十九日訊問筆錄），且有贓物領
    據、相片、報案三聯單、發生刑案紀錄表、搜索扣押筆錄等件附於偵查卷可稽，
    復有如附表參所示被告丙○○或乙○○所有用以行竊之物扣案佐證，是已足證被
    告乙○○、癸○○確有附表壹各該編號所列行竊之行為至明。查，竊盜案件倘非
    當場經查獲，如現場亦無目擊證人，其採證本即不易，僅得由共同被告之陳述或
    自被告處所查扣之贓物以資判斷，本件被告丙○○於警訊及偵查中均指稱其有分
    別與被告乙○○、癸○○共同或其等三人結夥三人以上為如附表壹編號一至十六
    所列之竊盜犯行甚明，於本院調查時亦多次為相同之陳述，且就其自行或與被告
    乙○○、癸○○共犯之竊盜案件，亦有本院八十九年一月十一日八十九年度上易
    字第四五六○號判決判處有期徒刑四年，並令刑前強制工作確定，有上開判決書
    一份附卷可考，參以證人丁○○於原審調查時亦當庭指認彼確親見被告三人有於
    八十八年六月七日凌晨共乘ＡＥ－五一五九號牌自用小客車，並停放高雄市○○○路東洋服飾店附近等語無訛（見原審八十九年八月十九日訊問筆錄），益徵被
    告丙○○所稱其一向將附表參之行竊工具置放於ＡＥ－五一五九號牌自用小客車
    上，如擬前往行竊，則通知被告乙○○或癸○○同往等語不虛，其對於被告乙○○、癸○○不利之陳述，即無瑕疵可指，自得採為被告乙○○、癸○○犯罪之證
    據。被告丙○○在本院訊問時陳稱其於警訊供述乙○○為共犯一節於出於挾怨報
    復云云，既無其他證據可資佐證其翻異前供，顯係事後迴護被告乙○○之詞，不
    足採信，無從為有利於被告乙○○有利之認定。綜上所述，本件事證已臻明確，
    被告乙○○所辯無非事後圖卸之飾詞，尚不足取，其竊盜之犯行至堪認定，應予
    依法論科。另附表參編號十之六角扳手一支，並非被害人辛○○所有，此據被害
    人辛○○於警訊時即陳明在卷（見臺灣臺中地方法院檢察署八十九年度偵字第一
    ○○八三號偵查卷第一三頁），並稱應係行竊之人即被告乙○○所有，而被告乙○○於原審調查時亦稱其係以該六角扳手竊車等語不虛（見原審八十九年八月二
    十一日訊問筆錄），是被告乙○○承認行竊之犯行，惟空言否認用以行竊之六角
    扳手為其所有，尚嫌無據，應認被害人指訴該六角扳手為被告乙○○所有為實在
    。至被害人庚○○○、申○○、辰○○、寅○○、甲○○、戊○○、午○○、陳
    燕玉、壬○○、卯○○、己○○、陳素琴、子○○、未○○、丑○○、巳○○、
    辛○○等人所失竊財物之價值，因贓物大部分已賣出或不存在，顯難估計價值，
    而於附表貳起訴書所載該等失竊財物之價值，則均為被害人等自行清點後所陳，
    本院因無法查證其真實與否，即不予一一認定，併此敘明。
三、核被告乙○○如附表壹各該編號所示之行為，應分別成立如附表壹所犯法條欄所
    示之罪；其共同與被告丙○○彼此間，各就附表壹編號一至十六之犯行，另就附
    表壹編號十四部分，其等三人與成年人「張仔」彼此間，有犯意之聯絡與行為分
    擔，俱為共同正犯。被告乙○○如附表壹編號一、十一、十二、十四、十五、十
    六、十七所示先後多次犯行，時間緊接，所犯為構成要件相同之罪名，顯係基於
    概括犯意反覆為之，應均依刑法第五十六條之規定，論以連續犯之裁判上刑法第
    三百二十一條第一項第二、三、四款之加重竊盜罪，並加重其刑。又臺灣臺中地
    方法院檢察署八十九年度偵字第一○○八三號偵查卷移送併辦有關被告乙○○如
    附表壹編號十七所示之竊盜部分犯行，因與其本件起訴論罪科刑部分有連續犯裁
    判上一罪關係，為起訴效力所及，本院自得合一審判，附此明。
四、原審依刑事訴訟法第二百九十九條第一項前段，刑法第二十八條、第五十六條、
    第三百二十一條第一項第二、三、四款，審酌被告乙○○已有竊盜前科，並曾經
    令入勞動處所強制工作，仍連續行竊，與其犯罪之期間非短、目的、手段、所竊
財物之價值非少、危害非輕及犯罪後態度均不佳仍飾詞否認犯行等一切情狀，量
    處有期徒刑貳年，另查被告乙○○有如事實欄前所載之前科及執行情形，經其供
    明在卷，並有臺灣高等法院檢察署刑案紀錄表附卷可按，其於短時間內一再犯罪
    ，且曾經宣告刑前強制工作，仍不知悔改，足以見被告乙○○確有犯罪習慣，徒
    刑之執行顯無足對其產生矯治之效及遏阻作用，並依竊盜犯贓物犯保安處分條例
    第三條第一項第一款之規定，諭知其於刑之執行前令入勞動場所強制工作三年，
    以資矯正。至如附表參所示之物，乃被告丙○○或乙○○所有供本件犯罪所用之
    物，業如前述，並經被告丙○○陳明在卷，爰依刑法第三十八條第一項第二款規
    定併予宣告沒收之。經核其認事用法並無不合，量刑亦稱妥適。被告乙○○上訴
    意旨，就此部分空言否認犯行，指摘原判決不當，為無理由，應予駁回。
五、至公訴意旨另認被告「乙○○」並涉有附表貳（即起訴書附表）所示編號一、三
    、四、五、六、八、九、十一、十二、十三、十四、十六、十九、二○、二三、
    二四、二五、二六、二八、二九、三○、三一、三二、三三、三四、三五、三六
    、三七、三八、三九、四○、四一、四七、四八、四九等部分之竊盜犯行，惟查
    ：
  (一)、就附表貳編號一、三、五、六、八、九、十一、十二、十三、十四、十六、十
      九、二○、二三、二四、二五、二九、三○、三一、三二、三三、三四、三五
      、三六、三七、三八、三九、四○、四七、四八、四九之部分：
      被告丙○○於警訊時已陳稱就附表貳編號一部分係其個人所為（見八十八年度
      偵字第一四六一八號偵查卷第九九頁背面）；就附表貳編號三、五、六、八、
      九、十二、十四、二三、三一、三七部分，係其與綽號「小王」之人共同行竊
      （見同上偵查卷第一五六、一九六頁背面）；就附表貳編號十三、十六、十九
      、三二、三四、三五、三六、三八部分，係其與「阿吉仔」共同行竊（見同上
      偵查卷第九九、一○○、一二○、一二一、一四一頁背面）；就附表貳編號二
      ○、二四、二五、二九、三○、三三、三九、四七、四八部分，係其與「小文
      」共同行竊（見同上偵查卷第一二一頁背面），是顯乏證據證明被告「乙○○
      」有分別或共同與被告丙○○為該等部分之竊盜犯行，況公訴人於附表貳編號
      三、五、六、八、九、十二、十四、二○、二三、二四、二五、二九、三一、
      三五、三六、三七、三八、四八、四九等部分，亦載明該等部分係被告丙○○
      個人或其與「小王」、「阿吉仔」、「小文」所為，則被告丙○○於本院調查
      時既亦陳稱被告乙○○、癸○○並非綽號「小王」、「阿吉仔」、「小文」等
      人至明（見原審八十九年十一月二十八日訊問筆錄），是被告「乙○○」前開
      部分之犯行，已屬無法證明，公訴人未察，仍認被告「乙○○」亦涉犯該等部
      分之竊盜罪行，而併予起訴，尚非可採。
  (二)、就附表貳編號四、四○、四一有關被告乙○○竊盜部分之犯行：
    １其中有關編號四、四一之部分，固據被害人黃定玉、張耿豪於警訊時陳稱在被
      告乙○○住處查扣之茶壺等物，分係彼等所有等語，惟被告乙○○則矢口否認
      有此等部分之犯行，辯稱：在其住處查扣之茶壺等物，或係其向他人購買自行
      使用，或係其以前經營地攤生意所批購出售，均非其所竊取等語，則查，被害
      人黃定玉、張耿豪並未指訴被告乙○○確有行竊之情，亦無證人親見被告乙○○有於該等時間竊盜，而被告乙○○所述該等物品係其向他人購買自行使用或
      批購以經營地攤生意之情，並非全無可能，是已乏證據證明被告乙○○確有此
      部分之竊盜犯行；且參以被告乙○○因涉犯故買贓物罪嫌，並據臺灣高等法院
      於八十九年八月十六日以八十九年度上更(一)字第二九八號判決判處有期徒刑二
      年，此有上述判決書一份在卷可憑，是其有多次向不熟識之人購買來源不明物
      品之情形非少，其所辯該等物品係向他人購買，尚可採信。
    ２再就編號四○之部分，被告丙○○已於本院調查時到庭陳稱該ＡＥ－五一五九
      號牌自用小客車係其自行所竊，而暫時置放於被告乙○○住處外，其並未出售
      予乙○○等語明確，則倘被告乙○○有明知該車係贓車，而仍予以收受使用之
      情形，此係其是否另涉收受贓物罪責之問題，與竊盜之構成要件尚屬有間，況
      公訴人就此部分於起訴書犯罪事實欄二同時起訴被告乙○○涉犯故買贓物罪，
      亦顯屬矛盾，自有未洽。此外，則查無其他積極證據足證被告乙○○有此等部
      分竊盜之犯行，尚不能證明其有此部分之犯罪。
  (三)、綜上所述，既復查別無其他積極證據，足資證明被告乙○○有該等部分之犯罪
      ，本應分為無罪之諭知，惟公訴意旨認此等部分與前開有罪部分，有連續犯裁
      判上一罪關係，就此等部分，爰不另為被告乙○○無罪之諭知，附此敘明。
貳、被告癸○○有罪部分：
一、訊據被告癸○○矢口否認有附表壹編號十五、十六所示有關其與被告丙○○、乙○○共同結夥三人以上竊盜之犯行，辯稱：伊並未與丙○○共同行竊，伊因曾勸
    丙○○儘速接受刑案之執行，並表示將報警處理，丙○○因而懷恨在心趁機誣攀
    ，此外則無其他證據如在伊之處所查獲行竊工具或贓物，足以證明其有與被告丙○○、乙○○共同行竊，證據實屬不足云云。
二、經查，右揭被告癸○○與被告乙○○及丙○○共同結夥三人以上犯如附表壹編號
    十五及十六所載之竊盜犯行之事實，業據被告丙○○於警訊及偵審中均坦承不諱
    ，核與被害人丑○○、巳○○於警訊指訴遭竊之情節相符，復有如附表參所示被
    告丙○○所有用以行竊之物扣案佐證，足證被告癸○○確有附表壹編十五及十六
    所列行竊之行為至明。查，竊盜案件倘非當場查獲，如現場亦無目擊證人，其採
    證本即不易，僅得由共同被告之陳述或自被告處所查扣之贓物以資判斷，本件被
    告丙○○於警訊及偵查中均指稱其有與被告乙○○、癸○○共同結夥三人以上為
    如附表壹編號十五至十六所列之竊盜犯行甚明，於原審調查時亦多次為相同之陳
    述，且就其與被告乙○○、癸○○共犯之竊盜案件，亦據臺灣高等法院於八十九
    年一月十一日以八十九年度上易字第四五六○號判決判處有期徒刑四年，並令刑
    前強制工作確定，有上開判決書一份附卷可考，其對於被告乙○○、癸○○不利
    之陳述，即無瑕疵可指，自得採為被告乙○○、癸○○犯罪之證據。綜上所述，
    本件事證已臻明確，被告癸○○所辯，無非事後圖卸之飾詞，並不足取，其二次
    竊盜之犯行至堪認定，應予依法論科。至被害人丑○○、巳○○二人所失竊財物
    之價值，因贓物大部分已賣出或不存在，顯難估計價值，而於附表貳起訴書所載
    該等失竊財物之價值，則均為被害人等自行清點後所陳，本院因無法查證其真實
    與否，即不予一一認定，併此敘明。
三、核被告癸○○如附表壹編號十五及十六所示之行為，應分別成立如附表壹編號十
    五及十六所示所犯法條欄所示之罪；其與被告乙○○、丙○○彼此間，就附表壹
    編號十五及十六之犯行，有犯意之聯絡與行為分擔，均為共同正犯。被告癸○○
    如附表壹編號十五及十六所示先後二次犯行，時間緊接，所犯為構成要件相同之
    罪名，顯係基於概括犯意反覆為之，應均依刑法第五十六條之規定，論以連續犯
    刑法第三百二十一條第一項第二、三、四款之加重竊盜罪，並加重其刑。再被告
    癸○○有如事實欄所載之前科及其執行情形，經其供明在卷，並有臺灣高等法院
    檢察署刑案紀錄簡覆表乙份在卷可參，其於五年之內，再犯有期徒刑以上刑之本
    罪，為累犯，依法遞加重其刑。
四、公訴意旨另認被告「癸○○」並涉有附表壹所示編號二至第十四等部分之竊盜犯
    行及附表貳（即起訴書附表）所示編號一、三、五、六、八、九、十一、十二、
    十三、十四、十六、十九、二○、二三、二四、二五、二六、二八、二九、三○
    、三一、三二、三三、三四、三五、三六、三七、三八、三九、四七、四八、等
    部分之竊盜犯行，惟查：
  (一)、按「判決既判力之範圍，應以最後審理事實法院宣示判決日為判斷標準，亦即
      確定判決之既判力，及於全部之犯罪事實，以宣示判決日為基準，並非以判決
      確定日為準，因此若在宣示判決後，始行發生之事實，既非該法院所得審判，
      即為該案判決之既判力所不能及，而屬另一犯罪問題，受訴法院仍應分別為有
      罪或無罪之實體上裁判，不得逕予諭知免訴。」最高法院八十五年台非字第三
      二六號判決採同一見解。
  (二)、被告「癸○○」曾於民國八十七年十一月十四日凌晨四時十分許，結夥不詳姓
      名男子三人，基於犯意之聯絡，分持客觀上足以對人之生命、身體、安全構成
      威脅可供為兇器使用之起子及鴨嘴鉗等工具，共同撬開羅清強在桃園縣觀音鄉
      ○○村○○路四十二之五號所開設之「艾迪亞服飾店」之鐵門，即侵入於夜間
      無人看管之該店內著手竊盜該店內陳列販賣之皮包六個等物，經臺灣桃園地方
      法院八十七年度易字第三四八八號判決判處有期徒刑十月，上訴後，經本院以
      八十八年度上易字第一六二０號判決於八十八年五月三十一日宣示，駁回上訴
      確定，有該二件判決書附卷可證。
  (三)、經查本件公訴意旨另認被告「癸○○」亦涉有附表壹所示編號二至第十四等部
      分之竊盜犯行及附表貳（即起訴書附表）所示編號一、三、五、六、八、九、
      十一、十二、十三、十四、十六、十九、二○、二三、二四、二五、二六、二
      八、二九、三○、三一、三二、三三、三四、三五、三六、三七、三八、三九
      、四七、四八、等部分之竊盜犯行，其犯罪之時間與前揭判決之時間緊接，犯
      罪構成復相同，顯係基於概括犯意為之，為連續犯，應論以一罪，惟此等犯罪
      之時間均在前揭判決宣示判決日即八十八年五月三十一日之前，揆諸前揭說明
      意旨，被告癸○○之此等竊盜犯行，應為前揭確定判決既判力效力所及。依刑
      事訴訟法第三百零二條第一款之規定，原應為免訴之判決，惟因公訴意旨認此
      等部分與前開有罪部分，有連續犯之裁判上一罪關係，就此等部分，爰不另為
      被告癸○○免訴之諭知，附此敘明。
五、原審予以論科，固非無見，惟查：檢察官起訴被告「癸○○」所涉附表壹所示編
    號二至第十四等部分之竊盜犯行及附表貳（即起訴書附表）所示編號一、三、五
    、六、八、九、十一、十二、十三、十四、十六、十九、二○、二三、二四、二
    五、二六、二八、二九、三○、三一、三二、三三、三四、三五、三六、三七、
    三八、三九、四七、四八、等部分之竊盜犯行，為本院八十八年度上易字第一六
    二０號確定判決既判力所及，本應為免訴判決，惟因與起訴論罪科刑部分有裁判
    上一罪之關係，不另為免訴之諭知，原審未察竟分別為「有罪」及「不另為無罪
    」之諭知，自有未合。
六、被告癸○○上訴意旨，就此部分指摘原判決未為免訴判決之部分（即不另為免訴
    判決之部分），為有理由，就其餘二次犯罪（即附表壹編號十五、十六）否認犯
    行，為無理由。惟原判決就癸○○部分，有如前所述不另為免訴判決部分之瑕疵
    而無可維持，自應由本院予以撤銷改判。爰審酌被告已有竊盜前科，並經令入勞
    動處所強制工作，仍連續行竊，與其犯罪之目的、手段、所竊財物之價值非少、
    危害非輕及犯罪後仍飾詞否認犯行等一切情狀，量處有期徒刑一年二月，以示懲
    儆。末查被告癸○○有如事實欄前所載之前科及執行情形，業經其供明在卷，並
    有臺灣高等法院檢察署刑案紀錄表附卷可按，其於短時間內一再犯罪，且曾經宣
    告刑前強制工作，仍不知悔改，足見被告癸○○確有犯罪習慣，徒刑之執行顯無
    足對其等產生矯治之效及遏阻作用，爰依竊盜犯贓物犯保安處分條例第三條第一
    項第一款之規定，諭知其於刑之執行前令入勞動場所強制工作三年，以資矯正。
    至如附表參編一至九所示之物，乃被告丙○○或乙○○所有供本件犯罪所用之物
    ，業如前述，並經被告丙○○陳明在卷，爰併予宣告沒收之。
參、無罪部分（丙○○及乙○○被訴故買贓物罪嫌）：
一、本件公訴意旨另以：被告丙○○、乙○○明知綽號「阿榮」之不詳姓名年籍成年
    男子所販售之ＤＪ－○一一三號牌賓士車及ＡＥ－五一五九號牌寶馬車均係屬贓
    車，仍以與市價顯不相當之新台幣（下同）十五萬元、十萬元分別予以買受，因
    認被告丙○○、乙○○另涉有刑法第三百四十九條第二項之故買贓物罪嫌。
二、按犯罪事實應依證據認定之，無證據不得推定其犯罪事實，刑事訴訟法第一百五
    十四條定有明文。所謂認定犯罪事實之證據，係指足以認定被告確有犯罪行為之
    積極證據而言。又認定犯罪事實所憑之證據，雖不以直接證據為限，間接證據亦
    包括在內，然而無論直接或間接證據，其為訴訟上之證明，須於通常一般人均不
    致有所懷疑，而得確信其為真實之程度，始得據之為有罪之認定，倘其證明尚未
    達到此一程度，而有合理懷疑存在時，事實審復已就其心證上理由予以闡述，敘
    明其如何無從為有罪之確信，因而為無罪之判決，尚不得任意指為違法，最高法
    院分別著有二十九年上字第三一０五號、七十六年台上字第四九八六號判例可供
    參考。
三、公訴人認被告丙○○、乙○○二人涉犯贓物罪嫌，係以被告丙○○之自白為依據
    。經訊之被告乙○○及丙○○則堅決否認有何故買贓物之犯行，丙○○辯稱：該
    二部自用小客車均係其所竊取，嗣囑請「阿榮」代為更換零件，以利使用，其行
    竊無數，尚無另向他人購買贓車使用之必要等語，被告乙○○則辯稱：伊並未向
    被告丙○○買受自用小客車，該ＡＥ－五一五九號牌寶馬車係被告丙○○駕駛前
    往其住處外停放，伊並未使用，亦未買受等語。
四、經查：
  (一)、檢察官起訴被告丙○○、乙○○二人涉犯故買贓物罪嫌，除被告丙○○於警訊
      時曾自白其有向「阿榮」之人買受該二部自用小客車外，尚無其他事證足資證
      明被告丙○○、乙○○二人有故買贓物之行為。
  (二)、被告丙○○於警訊及偵查中均未陳稱有出售ＡＥ－五一五九號牌寶馬車予被告
      乙○○之情，僅稱該車係其等行竊時使用之交通工具，被告乙○○是否曾使用
      ，其則不知情等語，於原審調查時復堅決否認該二部自用小客車係其所買受，
      並稱其並未出售ＡＥ－五一五九號牌寶馬車予被告乙○○，其係將該車暫放乙○○住處外等語，參以被告丙○○所涉之竊盜案件，已據臺灣高等法院於八十
      九年一月十一日以八十九年度上易字第四五六○號判決判處有期徒刑四年，並
      令刑前強制工作確定，俱如前述，是被告行竊之次數非少，且自承該等竊盜之
      犯行，其實無另向他人購買贓車之必要，亦無承認全部竊盜之犯行，而僅否認
      此次贓物犯行之必要。
  (三)、況公訴人於起訴書附表編號四○、四九之部分亦記載該二部自用小客車分係被
      告乙○○、丙○○所竊取，則公訴人就此部分另起訴其等涉犯故買贓物罪，亦
      有矛盾，尚嫌無據。
  (四)、綜合上述，本件被告丙○○、乙○○並無公訴人所指故買贓物之事實已甚明確
      ，被告丙○○、乙○○二人前揭所辯各節，堪足採信。此外，又查無其他積極
      證據足證被告丙○○、乙○○有何故買贓物之犯行，既不能證明其等之犯罪，
      自應為無罪之諭知。
五、檢察官上訴意旨略以：經查被告丙○○於查獲之次日即八十八年六月十三日，在
    警訊中即供承：「這部ＤＪ─０一一三號車是我所有，我是於八十八年六月初向
    綽號『阿榮』的男子以十五萬元買來的」、「我知道是贓車，不然那有十五萬元
    可以購買一部全新賓士三二０之轎車呢？」、「這部車子（ＡＥ─五一五九號轎
    車）係乙○○來作案時使用的；是我買的，我是向綽號『阿榮』以十萬元買入後
    ，也是以十萬元之價格賣給乙○○」、「乙○○應該知道是贓車，這部是五三０
    ＢＭＷ全新轎車，他才以十萬元價格向我買，那有這麼便宜的事。」等語，另被
    告乙○○於查獲之次日亦供稱：「那車（指ＡＥ五一五九號自小客車）鎖匙為何
    與你的ＣＢ─四八八九號車鎖匙連在一起？）是他叫我幫他打一份鎖匙，所以車
    才會停在我的巷道」等情，顯見上開二部自小客車，一部（ＤＪ─０一一三號）
    是被告丙○○向向「阿榮」以十五萬元所購得之贓物，另一部（ＡＥ─五一五九
    號）亦是向「阿榮」以十萬元所故買，事後轉予被告乙○○於犯罪時使用，從而
    被告二人亦涉有故買贓物罪嫌，原審誤為無罪判決，尚有違誤云云，惟查：
  (一)、按「刑事訴訟法第一百五十六條第二項規定，被告雖經自白，仍應調查其他必
      要之證據，以察其是否與事實相符。立法目的乃欲以補強證據擔保自白之真實
      性；亦即以補強證據之存在，藉之限制自白在證據上之價值。而所謂補強證據
      ，則指除該自白本身外，其他足資以證明自白之犯罪事實確具有相當程度真實
      性之證據而言；雖其所補強者，非以事實之全部為必要，但亦須因補強證據與
      自白之相互利用，而足使犯罪事實獲得確信者，始足當之。」最高法院七十四
      年台覆字第一０號著有判例。本件檢察官上訴意旨所陳被告丙○○及被告乙○○在警訊時如何如何之記載，至多僅得認為是被告之自白，依刑事訴訟法第一
      百五十六條第二項之規定，尚須有補強證據以察其是否與事實相符，檢察官上
      訴意旨並未指出有如何之補強證據以證明被告之自白與事實相符，揆諸前揭法
      條意旨，自難僅以被告丙○○警訊之自白，於毫無補強證據之下，作為被告有
      罪之唯一證據。
  (二)、至於被告丙○○於警訊時稱：「乙○○應該知道是贓車」，此乃被告推測之詞
      ，依刑事訴訟法第一百六十條之規定：「證人之個人意見或推測之詞，不得作
      為證據。」是以被告丙○○在警訊時之推測之詞，亦不足為不利於被告杜清泉
      、乙○○認定之證據。
  (三)、所謂被告之自白，是被告承認自己有罪（有刑事責任）之意思表示，檢察官上
      訴意旨謂，被告乙○○於查獲之次日亦供稱：「那車（指ＡＥ五一五九號自小
      客車）鎖匙為何與你的ＣＢ─四八八九號車鎖匙連在一起？）是他叫我幫他打
      一份鎖匙，所以車才會停在我的巷道」云云，分析被告乙○○警訊筆錄之內容
      ，並無承認其有罪（有刑事責任）之意思表示，故亦難據此警訊筆錄而為不利
      於被告乙○○之認定。
  (四)、原審判決就被告丙○○及乙○○被訴故買贓物罪嫌部分諭知無罪之判決，經核
      並無違誤。檢察官仍執前詞提起上訴，為無理由，應予駁回。
據上論斷，應依刑事訴訟法第三百六十八條、第三百六十九條第一項前段、第三百六
十四條、第二百九十九條第一項前段，刑法第二十八條、第五十六條、第三百二十一
條第一項第二、三、四款、第四十七條、第三十八條第一項第二款，竊盜犯贓物犯保
安處分條例第三條第一項第一款、第二項、第四條、第五條第一項前段，判決如主文
。
本案經檢察官覃正祥到庭執行職務。
中      華      民      國      九十      年      九    月    二十六    日
                              台灣高等法院刑事第二庭
                                  審判長法  官  蔡  長  溪
                                        法  官  楊  貴  志
                                        法  官  林  俊  益
右正本證明與原本無異。
不得上訴。
                                        書記官  陳  明  琴
中      華      民      國     九十     年      九    月       二十七   日
【附表壹】：
┌──┬────┬────┬─────┬────┬─────┬─────┐
│編號│ 行為人 │  時間  │   地點   │行為方式│ 所得財物 │所犯法條  │
│    │        │（民國）│（被害人）│        │（新台幣）││
├──┼────┼────┼─────┼────┼─────┼─────┤
│ 一 │ 丙○○ │八十四年│臺北縣板橋│破壞後門│茶壺一批、│刑法第三  │
│    │ 乙○○ │八月二十│市○○○路│鐵窗進入│現金二萬餘│百二十一  │
│    │        │五日凌晨│二段一三○│        │元        │條第一項  │
│    │        │        │號之一心圓│        │          │ 第二、三 │
│    │        │        │茶壺店（  │        │          │ 款       │
│    │        │        │庚○○○）│        │          │          │
├──┼────┼────┼─────┼────┼─────┼─────┤
│ 二 │ 丙○○ │八十六年│臺北縣三峽│破壞鐵門│服飾一批  │同右      │
│    │ 癸○○ │八月一日│鎮○○路一│進入    │          │          │
│    │        │凌晨    │一六號之華│        │          │          │
│    │        │        │歌爾專賣店│        │          │          │
│    │        │        │（申○○）│        │          │          │
├──┼────┼────┼─────┼────┼─────┼─────┤
│ 三 │ 同右   │八十七年│臺北縣鶯歌│破壞門進│ 同右     │ 同右     │
│    │        │九月八日│鎮公有市場│入      │          │          │
│    │        │凌晨三時│十六號    │        │          │          │
│    │        │        │（辰○○）│        │          │          │
├──┼────┼────┼─────┼────┼─────┼─────┤
│ 四 │ 同右   │八十七年│臺北縣新莊│千斤頂破│ 同右     │ 同右     │
│    │        │三月十八│市○○街九│壞鐵捲門│          │          │
│    │        │日凌晨  │八巷一之四│進入    │          │          │
│    │        │        │號佳欣服飾│        │          │          │
│    │        │        │店        │        │          │          │
│    │        │        │（寅○○）│        │          │          │
├──┼────┼────┼─────┼────┼─────┼─────┤
│ 五 │ 同右   │八十七年│臺北縣新莊│ 同右   │ 同右     │ 同右    │
│    │        │四月十四│市○○街九│        │          │          │
│    │        │日凌晨  │二號之舒優│        │          │          │
│    │        │        │爾服飾店  │        │          │          │
│    │        │        │（甲○○）│        │          │          │
├──┼────┼────┼─────┼────┼─────┼─────┤
│ 六 │ 同右   │同右    │臺北縣新莊│ 同右   │ 同右     │ 同右     │
│    │        │        │市○○街九│        │          │          │
│    │        │        │八巷一之三│        │          │          │
│    │        │        │號羅敷服飾│        │          │          │
│    │        │        │店        │        │          │          │
│    │        │        │（戊○○）│        │          │          │
├──┼────┼────┼─────┼────┼─────┼─────┤
│ 七 │ 同右   │八十七年│臺北縣鶯歌│撬開鐵捲│ 同右     │ 同右     │
│    │        │六月三日│鎮○○路一│門進入  │          │          │
│    │        │凌晨    │七五號仙雅│        │          │          │
│    │        │        │服飾店    │        │          │          │
│    │        │        │（午○○）│        │          │          │
├──┼────┼────┼─────┼────┼─────┼─────┤
│ 八 │ 同右   │八十七年│臺北縣鶯歌│ 同右   │服飾一批、│ 同右     │
│    │        │六月十四│鎮○○街二│        │音響一組、│          │
│    │        │日下午一│○四號巧伊│        │現金三千元│          │
│    │        │時許    │服飾精品屋│        │          │          │
│    │        │        │（陳燕玉）│        │          │          │
├──┼────┼────┼─────┼────┼─────┼─────┤
│ 九 │ 同右   │八十七年│臺北縣樹林│破壞後窗│茶葉、茶壺│ 同右     │
│    │        │十月十日│市○○○街│進入    │一批      │          │
│    │        │凌晨一時│五九號三和│        │          │        │
│    │        │許      │茶葉店    │        │          │          │
│    │        │        │（壬○○）│        │          │          │
├──┼────┼────┼─────┼────┼─────┼─────┤
│ 十 │ 丙○○ │八十八年│臺北縣三峽│撬開鐵捲│服飾一批  │ 同右     │
│    │ 癸○○ │四月十三│鎮○○路四│門進入  │          │          │
│    │        │日凌晨  │一號永琪服│        │          │          │
│    │        │        │飾店      │        │          │          │
│    │        │        │（卯○○）│        │          │          │
├──┼────┼────┼─────┼────┼─────┼─────┤
│ 十 │ 丙○○ │八十八年│高雄市五福│撬開前門│衣服、皮  │ 刑法第三 │
│ 一 │ 癸○○ │四月二十│四路二○○│玻璃進入│鞋一批及  │ 百二十一 │
│    │ 乙○○ │七日凌晨│號紅夫人服│        │現金一千  │ 條第一項 │
│    │        │        │飾名店    │        │餘元      │ 第二、三 │
│    │        │  │（己○○）│        │          │  、四款  │
├──┼────┼────┼─────┼────┼─────┼─────┤
│ 十 │ 同右   │同右    │高雄市五福│撬開前門│衣服、皮  │ 同右     │
│ 二 │        │        │四路二○三│玻璃進入│鞋一批    │          │
│    │        │        │號紅夫人服│        │          │          │
│    │        │        │飾名店    │        │          │          │
│    │        │        │（陳素琴）│        │          │          │
├──┼────┼────┼─────┼────┼─────┼─────┤
│ 十 │ 丙○○ │八十八年│臺北縣三峽│破壞鐵捲│服飾一批  │ 刑法第三 │
│ 三 │ 癸○○ │五月四日│鎮○○街三│門進入  │          │ 百二十一 │
│    │        │凌晨    │號衣蝶服飾│        │          │  條第一項│
│    │        │        │店        │        │          │  第二、三│
│    │        │        │（子○○）│        │          │  款      │
├──┼────┼────┼─────┼────┼─────┼─────┤
│ 十 │ 丙○○ │八十八年│桃園縣蘆竹│以活動扳│同右      │ 刑法第三 │
│ 四 │ 癸○○ │五月八日│鄉○○路二│手撬開門│          │ 二十一條 │
│    │ 乙○○ │凌晨    │段四五九之│窗進入  │          │ 第一項第 │
│    │ 張仔」 │        │一號壕澄企│        │          │  二、三、│
│    │（成年  │        │業公司    │        │          │  四款    │
│    │  人）  │        │（未○○）│        │          │          │
├──┼────┼────┼─────┼────┼─────┼─────┤
│ 十 │ 丙○○ │八十八年│高雄市五福│以釘拔撬│同右      │ 同右     │
│ 五 │ 癸○○ │六月七日│四路二二一│開玻璃門│          │          │
│    │ 乙○○ │凌晨    │號衣索服飾│進入    │          │          │
│    │        │        │店        │        │          │          │
│    │        │        │（丑○○）│        │          │          │
├──┼────┼────┼─────┼────┼─────┼─────┤
│ 十 │ 同右   │同右    │高雄市五福│以遙控器│無        │ 刑法第三 │
│ 六 │        │        │三路九八之│掃描打開│          │ 百二十一 │
│    │        │        │一號東洋服│前鐵捲門│          │ 條第二項 │
│    │        │        │飾店      │，經發現│          │ 第三、四 │
│    │        │        │（巳○○）│後逃逸而│          │ 款       │
│    │        │        │          │未遂    │          │          │
├──┼────┼────┼─────┼────┼─────┼─────┤
│ 十 │ 乙○○ │八十九年│臺中縣大里│以六角扳│MO－一六  │ 刑法第三 │
│ 七 │        │六月十一│市○○路十│手啟動電│一五號牌  │ 百二十一 │
│    │        │日凌晨零│四號前    │源      │自用小貨  │ 條第一項 │
│    │        │時三十分│（辛○○）│        │車        │ 第三款   │
└──┴────┴────┴─────┴────┴─────┴─────┘
【附表參】：
┌──┬────────┬──────┬───┬───┐
│編號│  品        名  │  數    量  │所有人│備  註│
├──┼────────┼──────┼───┼───┤
│ 一 │丁字扳手        │  四支      │丙○○│      │
├──┼────────┼──────┼───┼───┤
│ 二 │電鑽工具        │  二箱      │ 同右 │      │
├──┼────────┼──────┼───┼───┤
│ 三 │ＩＣＨ－三三一無│  一台      │ 同右 │      │
│    │線（密碼）掃描器│            │      │      │
├──┼────────┼──────┼───┼───┤
│ 四 │扳手            │  五支      │ 同右 │      │
├──┼────────┼──────┼───┼───┤
│ 五 │一字型萬能鑰匙  │  三支      │ 同右 │      │
├──┼────────┼──────┼───┼───┤
│ 六 │鐵片            │  一個      │ 同右 │      │
├──┼────────┼──────┼───┼───┤
│ 七 │鐵鉗            │  一支      │ 同右 │      │
├──┼────────┼──────┼───┼───┤
│ 八 │電動起子        │  一支      │乙○○│      │
├──┼────────┼──────┼───┼───┤
│ 九 │鐵皮剪          │  一支      │ 同右 │      │
├──┼────────┼──────┼───┼───┤
│ 十 │六角扳手        │  一支      │ 同右 │併案  │
└──┴────────┴──────┴───┴───┘
附錄本案論罪法條全文
刑法第三百二十一條第一項第一款、第三款及第四款
犯竊盜罪而有左列情形之一者，處六月以上五年以下有期徒刑：
一、於夜間侵入住宅或有人居住之建築物、船艦或隱匿其內而犯之者。
三、攜帶兇器而犯之者。
四、結夥三人以上而犯之者。


司法院資訊處製作；財團法人民間司法改革基金會備份。
